【裁判字號】    97,易,1390
【裁判日期】    980731
【裁判案由】    恐嚇取財
【裁判全文】
臺灣士林地方法院刑事判決              97年度易字第1390號
    公  訴  人  臺灣士林地方法院檢察署檢察官
    被      告  乙○○
上列被告因恐嚇取財案件，經檢察官提起公訴（97年度偵字第26
11號），本院判決如下：
    主  文
乙○○共同意圖為自己不法之所有，以恐嚇使人將本人之物交付
，處有期徒刑柒月。
    事  實
一、丁○○（業經本院通緝中，另結）與乙○○為男女朋友，其
    兩人意圖為自己不法之所有，基於恐嚇取財之共同犯意聯絡
    ，推由丁○○於民國96年10月22日晚上11時29分許起，接續
    以其門號0000000000號行動電話撥打乙○○前任男友丙○○
    之門號0000000000號行動電話，經變聲處理後於電話中向丙○○恫稱：其係丁○○之大哥，丙○○之前答應丁○○不與
    乙○○聯絡之事未做到，如今丁○○已死，丙○○須包個白
    包給丁○○，且其知悉丙○○之住處及工作地點，不准報警
    ，否則丙○○及身旁親友將發生不測，是生是死，概不負責
    等語，並要求丙○○於同月25日上午9 時前匯款新臺幣（下
    同）3 萬元至指定帳戶，復於同月23日上午9 時49分許，再
    以其門號0000000000號行動電話發送簡訊，指示丙○○將款
    項匯入乙○○之子江子謙在上海商業儲蓄銀行龍山分行（下
    稱上海商銀龍山分行）帳號00000000000000號帳戶，致丙○○心生畏懼，於同月25日上午7 時31分許如數匯款，旋經丁○○於同月25日上午10時6 分許，持乙○○所交付之該江子
    謙帳戶提款卡全數提領，丁○○、乙○○各分得2 萬元、1
    萬元。嗣因丁○○、乙○○與丙○○共同之友人甲○○於同
    月25日晚上7 時許，目睹丁○○、乙○○在西門町大車輪西
    餐廳用餐而告知丙○○，經丙○○報警處理始查悉上情。
二、案經丙○○訴由臺北市政府警察局士林分局報告臺灣士林地
    方法院檢察署檢察官偵查起訴。
    理  由
一、本件當事人對於本院認定事實所引用之證據資料，於本院審
    理中陳明同意引用為本案證據（見本院98年6 月17日審理筆
    錄），本院審酌該等言詞供述及書面作成時之情況認為適當
    ，依刑事訴訟法第159 條之5 之規定，均有證據能力，合先
    敘明。
二、訊據被告乙○○矢口否認有何共同恐嚇取財犯行，辯稱：96
    年9 月底伊接到丁○○門號0000000000行動電話來電，但不
    是丁○○的聲音，對方自稱是丁○○大哥，說丁○○死了，
    並傳簡訊說伊怎麼沒血沒肉，該段時間因為伊也聯絡不上丁○○，且對方一直打電話給伊，在電話中對伊的行蹤都很清
    楚，對方要求伊必須在接到電話後即回撥電話給他，伊因害
    怕而不斷回電給對方，短短20幾天害伊手機費用1 萬多元，
    對方說他會負責電話費，向伊要匯款帳號，因為伊是卡債族
    ，所以伊於96年10月25日前幾天就把伊兒子上海商銀龍山分
    行的帳號給對方，10月24日伊打電話給對方說伊電話帳單已
    經過期，對方跟伊說10月25日就可以去領錢，10月25日早上
    丁○○到伊家中找伊，伊很驚訝他還活著，丁○○說他生病
    96年9 月份已經好了，他的手機借給一個叫「賴為震」的，
    就是一直傳簡訊及打電話給伊之人，丁○○也說他找「賴為
    震」很久了，要向他要回手機，伊叫丁○○拿伊兒子提款卡
    去領，有多少錢就領多少，因為丁○○與「賴為震」間也有
    債務關係，所以丁○○領的3 萬元，伊拿1 萬元，丁○○拿
    2 萬元，領完錢後丁○○就離開了，伊與丁○○約當天晚上
    在西門町大車輪餐廳用餐，伊有問丁○○為何「賴為震」說
    他死了，丁○○說他只是生病住院，有住進加護病房，他也
    不知道為何「賴為震」說他死掉，用餐完後伊等各自回家，
    伊接到朋友打電話問伊今天是否有收到1 筆3 萬元，並問伊
    是否知道這筆錢是丙○○匯的，丙○○已經去警局報案，伊
    說伊不知道，後來伊就打電話給「賴為震」，問他說這是你
    答應要幫伊付的電話費用，為何叫丙○○匯款，而且丙○○
    已經去報案了，「賴為震」氣呼呼的說丙○○不講信用，後
    來丁○○打電話給伊，伊等討論之後，伊說這筆錢伊不應該
    收，就叫丁○○隔天拿2 萬元給伊，伊聯絡「賴為震」來拿
    回3 萬元，「賴為震」叫1 個小弟到伊店裡拿，但沒有收據
    ，伊有打電話確認他已經收到，他說會去跟丙○○處理，伊
    沒有見過「賴為震」，不知道他與丙○○間有何協議，伊並
    未參與對丙○○恐嚇取財之事云云。
三、經查：
(一)、被告乙○○與丁○○為男女朋友，告訴人丙○○所有之門號
    0000000000號行動電話，於96年10月22日晚上11時29分許起
    ，接獲丁○○所有之門號0000000000號行動電話打來之電話
    ，告稱：其係丁○○之大哥，丙○○之前答應丁○○不與乙○○聯絡之事未做到，如今丁○○已死，丙○○須包個白包
    給丁○○，且其知悉丙○○住處及工作地點，不准報警，否
    則丙○○及身旁親友將發生不測，是生是死，概不負責等語
    ，並要求丙○○於同月25日上午9 時前匯款3 萬元至指定帳
    戶，復於同月23日上午9 時49分許，再接獲丁○○所有之上
    開門號行動電話發送簡訊，指示丙○○應將款項匯入乙○○
    之子江子謙在上海商銀龍山分行帳號00000000000000號帳戶
    ，致丙○○心生畏懼，於同月25日上午7 時31分許如數匯款
    ，嗣經丁○○於同月25日上午10時6 分許，持乙○○所交付
    之江子謙帳戶提款卡全數提領，丁○○、乙○○各分得2 萬
    元、1 萬元，嗣因丁○○、乙○○與丙○○共同之友人甲○○於同月25日晚上7 時許，目睹丁○○、乙○○於西門町大
    車輪西餐廳用餐後告知丙○○，經丙○○報警處理等情，為
    被告乙○○所自承，並經證人即告訴人丙○○、證人甲○○
    分別於警詢、偵查及審理中證述綦詳（見丙○○96年10月26
    日警詢筆錄、97年5 月7 日、6 月11日偵訊筆錄、本院98年
    6 月17日審理筆錄，及甲○○97年1 月27日警詢筆錄、97年
    5 月7 日偵訊筆錄、本院98年6 月17日審理筆錄），且有同
    案被告丁○○門號0000000000號行動電話之通聯紀錄、告訴
    人丙○○門號0000000000號行動電話之通聯紀錄，及告訴人
    丙○○行動電話簡訊翻拍相片、告訴人丙○○之自動櫃員機
    交易明細表、被告乙○○之子江子謙上海商銀龍山分行帳號
    0000 0000000000 號帳戶之存摺及交易明細等件（以上見偵
    查卷第13至15、16、17至24、49至51、59、70至76、77至10
    5 、108至133 頁）附卷可稽；
(二)、被告乙○○雖否認與丁○○共同對告訴人丙○○恐嚇取財之
    犯行，如前述辯稱：丁○○門號0000000000號行動電話，於
    96年9 、10月間是自稱丁○○大哥之人在使用，該人要求伊
    須回撥電話與其聯絡，伊因此積欠電話費用1 萬多元，該人
    叫伊提供帳號，要匯款幫伊支付電話費用，96年10月24日該
    人告知錢匯進來後，剛好丁○○於96年10月25日來找伊，伊
    才知該人名為「賴為震」，伊請丁○○去領錢，與丁○○各
    拿走其要為伊支付的電話費用及要還丁○○的款項，嗣後伊
    得知錢是丙○○匯的，已將款項交由其小弟還給丙○○云云
    ；而同案被告丁○○亦於偵查中供稱：伊0000 000000 號行
    動電話，於96年9 月中至97年1 月初借給名為「賴為震」之
    人，他說電話掉了，且伊的門號是預付卡，伊就借給他，他
    一直推託不還伊，伊不知道他住在那裡，伊並未向丙○○要
    3 萬元，96年10月23或24日「賴為震」說要把積欠伊的3萬5
    千元先還給伊2 萬元及幫乙○○繳電話費，說錢會匯到乙○○戶頭，叫伊去跟乙○○拿，隔天伊去找乙○○時，乙○○
    看到伊很驚訝，說伊不是已經死了嗎，伊等開始討論這件事
    才發現是「賴為震」編出來的，乙○○把提款卡拿給伊叫伊
    去領領看，伊去領後發現真的有錢匯進來，伊拿2 萬元，1
    萬元給乙○○，當晚伊和乙○○去餐廳吃完飯各自回家後，
    乙○○接到朋友電話說錢是丙○○匯的，乙○○告訴伊，伊
    打給「賴為震」，他叫伊不要管，伊和乙○○為了不要牽扯
    其中，伊把2 萬元交給乙○○後，由乙○○跟他聯絡還錢，
    事後「賴為震」有把SIM 卡還伊云云。惟查：
１、關於丁○○所有之門號0000000000號行動電話於96年10月間
    之使用情形，丁○○雖辯稱係交由名為「賴為震」之人使用
    ，然依卷附門號0000000000行動電話96年10月間之通聯紀錄
    顯示，該門號通話基地臺位置恆常出現在臺北市○○區○○
    路4 段172 、174 號11樓及臺北市○○區○○街4 號4 樓，
    而上開基地臺即涵蓋丁○○於偵查中自承96年10月間之居住
    地臺北市○○區○○街58巷1 弄1 號2 樓等情，有門號0000
    000000行動電話之通聯紀錄，及遠傳電信股份有限公司97年
    6 月9 日遠傳（企營）字第09710601637 號函暨檢附之基地
    臺位置圖、臺灣士林地方法院檢察署公務電話紀錄等件可考
    （以上見偵查卷第77至105 、147 至150 頁）；又所謂名為
    「賴為震」之人，偵查中經查詢全國戶役政系統，並無該姓
    名之人存在，有法務部戶役政連結作業系統資料1 紙附卷可
    稽（見偵查卷第64頁）；再被告丁○○或乙○○均未供稱曾
    將告訴人與被告等之關係、及將告訴人曾答應丁○○不與乙○○聯絡之事告知該人，則該人何以竟知以此等內容恫嚇告
    訴人？衡以證人即丁○○、乙○○與丙○○共同之友人甲○○於警詢、偵查及審理中均證稱：96年10月26日凌晨伊陪同
    告訴人要去報案前，丙○○有再接到恐嚇他的人的電話，伊
    把電話拿過來聽，打電話的人自稱是丁○○的黑道大哥，他
    是用丁○○的手機打的，聲音有經過變聲，但伊認為他講話
    的方式很像丁○○等情（見甲○○97年1 月27日警詢筆錄、
    97年5 月7 日偵訊筆錄、本院98年6 月17日審理筆錄），本
    件以門號0000000000號行動電話對告訴人通話及發簡訊恐嚇
    要求匯款之人即為該門號所有人丁○○之事實，已臻明確；
２、又被告乙○○提供匯款帳戶及分取丁○○所領取之款項，雖
    乙○○稱嗣後才知款項係告訴人所匯及其原因，然依卷附丁○○門號0000000000行動電話及乙○○門號0000000000行動
    電話之通聯紀錄顯示，被告乙○○與丁○○上開門號於96年
    10月間有極為密集之通聯，其中多筆之單通通話時間接近30
    分鐘等情（見偵查卷第17至24、77至105 、108 至133 頁）
    ，顯足認雙方關係極為密切；且依證人即告訴人丙○○證稱
    ：伊於96年6 月上旬曾接獲丁○○以乙○○手機來電說希望
    伊不要再跟乙○○聯絡，伊也答應他了，後來伊於9 月下旬
    又接到乙○○來電表示她已與丁○○分手，96年10月22日伊
    跟朋友吃飯時，朋友說她表姐住在西門町3 個字的飯店，問
    伊知不知道，因為伊對西門町的飯店不熟，所以伊於8 、9
    點打電話問乙○○她工作的寶格麗飯店有無日本人住，乙○○表示不清楚就掛電話，接著晚上11、12時許伊就開始接到
    0000000000自稱丁○○大哥之人，問伊之前答應不與乙○○
    聯絡，為何又繼續聯絡的電話等語（見丙○○96年10月26日
    警詢筆錄、本院98年6 月17日審理筆錄），而前揭丁○○及
    乙○○行動電話之通聯紀錄復顯示，該兩門號於告訴人96年
    10月22日晚上11時29分接獲恐嚇電話、96年10月23日上午9
    時49分接獲指定帳戶簡訊、96年10月25日匯款等前後數分鐘
    或數小時內，均有多筆通聯紀錄等情（見偵查卷第17至24、
    77至105 、108 至133 頁），衡以被告乙○○辯稱：伊於96
    年10月24日打電話給自稱丁○○大哥之人，稱伊電話帳單已
    過期，對方說10月25日就可以到伊提供的帳戶領錢，伊於10
    月25日請丁○○去提款後取得對方願意支付之電話費1 萬元
    云云，但依卷附遠傳電信股份有限公司97年5 月19日遠傳（
    企營）字第09710503807 號函檢附乙○○門號0000000000號
    行動電話之帳單資料（見偵查卷第66至69頁），顯示被告乙○○於96年10月24、25日前之最近1 期即96年10月5 日結帳
    之帳單累積欠費僅1 千933 元，係96年11月5 日結帳之帳單
    累積欠費始有9 千550 元，則被告所辯於96年10月25日前提
    供帳號及於該日取得告訴人所匯款項之原因，顯有不實等情
    ，已足認被告乙○○明知門號0000000000號行動電話實際使
    用人確係其男友丁○○，並提供告訴人丙○○與其聯繫之訊
    息予丁○○，由丁○○對丙○○通話及發簡訊恐嚇要求匯款
    ，其再與丁○○分取款項，被告乙○○與丁○○共同對於告
    訴人丙○○恐嚇取財，亦屬明確。
(三)、本件被告乙○○恐嚇取財之犯行，洵堪認定，應依法論科。
四、按以恐嚇使人將物交付，有時固亦含有詐欺性質，但與詐欺
    之區別，則在有無施用威嚇，使人心生畏懼之情形為斷，查
    本件告訴人丙○○因遭被告丁○○、乙○○共同設局恫稱因
    丙○○之前答應丁○○不與乙○○聯絡之事未做到，如今丁○○已死，丙○○須包白包給丁○○，否則丙○○與身旁親
    友將發生不測云云，致丙○○心生畏懼而匯款，核被告乙○○所為，係犯刑法第346 條第1 項之恐嚇取財罪。被告乙○○與丁○○就上開犯行，有犯意聯絡及行為分擔，為共同正
    犯。爰審酌被告乙○○正值青壯，不思循正當途徑獲致財物
    ，竟貪圖慾便而罹罪章，且於犯罪後未坦承犯行，飾詞狡辯
    ，不見悔意，復未能提出所謂已償還告訴人款項之任何證據
    ，暨被告犯罪之動機、目的、手段、生活狀況、品行、智識
    程度、犯罪所生之危害等一切情狀，量處如主文所示之刑，
    以資懲戒。
據上論斷，應依刑事訴訟法第299 條第1 項前段，刑法第28條、
第346 條第1 項，刑法施行法第1 條之1 ，判決如主文。
本案經檢察官張紜瑋到庭執行職務
中    華    民    國    98    年     7    月    31    日
                  刑事第五庭審判長法  官  李  育  仁
                                  法  官  許  辰  舟
                                  法  官  孫  曉  青
以上正本證明與原本無異。
如不服本判決應於收受判決後10日內向本院提出上訴書狀，並應
敘述具體理由；其未敘述上訴理由者，應於上訴期間屆滿後20日
內向本院補提理由書狀（均須按他造當事人之人數附繕本）「切
勿逕送上級法院」。
                                  書記官  李  佳  穎
中    華    民    國    98    年     7    月    31    日
附錄本案論罪科刑法條全文：
中華民國刑法第346條
意圖為自己或第三人不法之所有，以恐嚇使人將本人或第三人之
物交付者，處6 月以上5 年以下有期徒刑，得併科1 千元以下罰
金。
以前項方法得財產上不法之利益，或使第三人得之者，亦同。
前二項之未遂犯罰之。


司法院資訊處製作；財團法人民間司法改革基金會備份。
